【裁判字號】    92,勞上易,31
【裁判日期】    920729
【裁判案由】    給付資遣費等
【裁判全文】
臺灣高等法院臺中分院民事判決  九十二年度勞上易字第三一號
      上  訴  人  隆泰混凝土股份有限公司
      法定代理人  甲○○
      被  上訴人  乙○○
右當事人間給付資遣費等事件，上訴人對中華民國九十二年三月十一日臺灣臺中地方
法院九十一年度勞訴字第八五號第一審判決提起上訴，本院判決如左：
      主      文
上訴駁回。
第二審訴訟費用由上訴人負擔。
      事實及理由
一、被上訴人起訴主張：被上訴人於上訴人處擔任預拌混凝土攪拌大貨車駕駛職務達
    十八年又三個月，以跑車次及米數與超載論件計酬，且每月最低基本工資為新台
    幣（下同）一萬四千五百元，未達法定最低基本工資一萬五千八百四十元，上訴
    人無故於民國九十一年九月二日將被上訴人賺取論件計酬服勤之預拌混凝土攪拌
    大貨車鑰匙扣留，造成被上訴人無法出勤賺取按件計酬工資事實，上訴人於扣留
    被上訴人出勤之車鑰匙期間，違法剝奪被上訴人合法工作機會，竟僱用臨時工遞
    補，違法命令無駕照技工遞補駕駛攪拌大貨車出勤，證明上訴人故意違反勞動基
    準法第十四條第五款不給予被上訴人充分工作機會，旨在惡意逼迫被上訴人離職
    ，被上訴人將達法令退休年限，上訴人無故扣留被上訴人賺取論件計酬服勤之預
    拌混凝土攪拌大貨車鑰匙，構成違反勞動基準法第十四條五、六款違反勞動契約
    及勞工法令，致有損害勞工權益之虞者、及不給予充分工作機會，依勞動基準法
    第十四條規定，勞工得不經預告終止契約，依同條第四項準用第十七條之規定，
    上訴人應給付被上訴人服務年資十八年又三個月之資遣費，計七十二萬一千七百
    二十九元（計算式：以離職前六個月工資總合為計算如下：九十一年三月份薪資
    三萬六千七百六十六元；九十一年四月份四萬零九百五十元；九十一年五月份為
    三萬八千八百三十五元；九十一年六月份為四萬五千八百二十三元；九十一年七
    月份為三萬七千三百四十七元；九十一年八月份為三萬七千五百六十元；計六個
    月工資總合為二十三萬七千二百八十一元，上訴人應支付被上訴人每年平均資遣
    費三萬九千五百四十六點八元，乘以被上訴人服務十八年三個月，總計七十二萬
    一千七百二十九元）。又基本工資追償以勞動基準法第二十一條工資由勞資雙方
    議定之，但不得低於基本工資，上訴人並未與勞方議定，且給予工資未達法定最
    低基本工資金額，依民法第一百二十六條規定追償上訴人五年期所積欠不足基本
    工資，共計八萬零四百元（計算式：依基本工資每月一萬五千八百四十元，上訴
    人並未依法給付被上訴人最低基本工資一萬五千八百四十元，僅實際給付一萬四
    千伍百元，每月積欠被上訴人最低基本工資一千三百四十元，五年又六十個月總
    計積欠被上訴人最低基本工資差額八萬零四百元）。又上訴人未支付被上訴人九
    月份待命二十二天基本工資、及假日二天待命加班費與中午待命加班十二小時工
    資，計一萬三千八百一十六元（計算式：基本工資二十二天，乘以每天五百二十
    八元，等於一萬一千六百一十六元；假日加班二天，乘以一天五百元，等於一千
    元；中午加班十二小時，乘以每小時一百元，等於一千二百元，總計上訴人應支
    付被上訴人九月份二十二天待命工資一萬三千八百一十六元。綜上，被上訴人得
    請求上訴人給付資遣費七十二萬一千七百二十九元、最低基本工資差額八萬零四
    百元、九月份工資一萬三千八百一十六元），以上合計八十一萬五千九百四十五
    元，及自九十一年十一月七日起至清償日止，按年息百分之五計算利息等語。原
    審判決上訴人應給付被上訴人七十一萬九千八百五十四元（即資遺費及九月份薪
    資部分），及自九十一年十一月七日起至清償日止，按年息百分之五計算之利息
    ，並就兩造陳明願供擔保請准宣告假執行，及免為假執行之聲請，分別酌定相當
    擔保金併准許之，並駁回其餘之訴（即被上訴人開基本工資差額之請求，上訴人
    就該敗訴部分，未提起第二審上訴，此部分已告確定）。上訴人不服原判決，提
    起本件上訴，被上訴人於本院聲明，求為判決：上訴駁回。並補充陳述稱：
    (一)依勞動基準法第十四條第一項第五、六款，其精神主張認定在於上訴人代理人
      依法有無給予被上訴人充分工作機會，視為上訴人違法依據，並不在於有無扣
      車鑰匙，上訴人公司之代理人亦可交代擔任調度之胞妹及妻子不排車次給被上
      訴人跑車次，故不給予被上訴人工作之方法很多，並不僅限於扣車鑰匙，且公
      司規定下班交回出勤車鑰匙及行車執照，次日上訴人公司之代理人是否交付出
      勤車鑰匙及行車執照給被上訴人，主控權完全在其手上，故其有無扣被上訴人
      出勤之車鑰匙，自有脈絡可循，被上訴人依法亦無法要求上訴人公司之代理人
      張江湖證明其是否有扣車鑰匙，況上訴人公司之代理人業已承認其不給予被上
      訴人工作機會，係因被上訴人有一趟工地走錯路線致沒找到工地，但被上訴人
      係因上訴人公司之代理人之妻擔任調度職務，指示錯誤路線造成，最後被上訴
      人係於發現找不到工地之第一時間，兩度打電話回廠向調度說明請求指示正確
      路線，調度竟告知不知道路線亦未處理，僅要求被上訴人詢問同事藍錦卿，經
      藍錦卿告知正確路線後，僅花十分鐘之路程即趕至工地，當時工地仍有一部車
      在施工中，俟輪至被上訴人時，順利下完貨即回廠，不知這樣做有何錯誤，若
      上訴人誠心秉公處理，依常理應找來擔任調度之妻與被上訴人當面瞭解事情始
      末並依法處理，然上訴人公司之代理人僅聽其妻片面之詞即不理會上訴人、及
      給與「無限期停止工作權」處罰，反之，即使上訴人走錯路線找不到工地，最
      多不過給與行政處分，被上訴人並無違反勞工法令，依憲法第十五條之規定，
      被上訴人享有合法「工作保障權」，當被上訴人權益受損害時，法律賦予被上
      訴人依勞動基準法第十四條第一項第五、六款、及第十七條請求上訴人支付資
      遣費，況上訴人之所以找不到正確路線，實因上訴人公司之代理人之妻根本不
      知道正確路線所致，且依常情會走錯路線本係極為平常之事，送貨單上鮮少寫
      有詳細之地址，多半僅註明概略位置，又此次送貨地點係於山區之工地，會走
      錯路並不奇怪，況且上訴人公司並非合法之工廠，與勞工亦未訂有任何工作規
      則契約，上訴人既稱係計件論酬之工作，與被上訴人間本無任何契約規定送貨
      之時間，一般之駕駛都會盡量快速完成工作，被上訴人此次走錯路僅晚點到達
      ，尚有後車先到在施工，待輪至被上訴人亦係快速下貨順利回廠，並無耽誤人
      家工作。被上訴人係於九十一年九月二十三日離職日當天即第一次依勞動基準
      法地十四條第一項第五、六款為基礎，寄出烏日郵局第三０四號存證信函，依
      法不經預告上訴人，即可為勞動契約之終止，並要求支付資遣費，依法被上訴
      人為終止勞動契約之翌日起與上訴人間已無勞雇關係，上訴人遲至同年十月十
      一日始寄來存證信函謂以曠職三日論，故上訴人主張有曠職之問題，實不可採
      。
    (二)再者，上訴人甲○○為上訴人公司之董事長，原審曾當庭承認被上訴人在其掌
      控公司服務十八年又三個月，不論上訴人公司之名稱更改為何，皆為其所掌控
      之公司，被上訴人依其指令服務十八年又三個月無誤，至於公司內部組織非擔
      任駕駛職務之被上訴人所能知悉，被上訴人僅能認知當時掌控公司之經營者即
      可，根據勞工保險函，自七十年九月十七日，上訴人甲○○即為隆泰混凝土公
      司前身之新久聯混凝土公司之負責人，故自斯時起，不論係於前或後之公司任
      職，年資皆係於甲○○任董事長之內，勞工保險函亦有記載於七十八年十一月
      三日全體員工申請退保前公司及加保新公司，況上訴人公司乃非法之地下工廠
      ，目前已停工併入台中市水湳大有混土公司，迫使員工離職，上訴人不願支付
      資遣費之行為係習慣性之走法律漏洞。
二、上訴人則以：上訴人否認有扣留被上訴人出勤車輛之鑰匙，實乃因被上訴人送貨
    至工地時未依照時間及地點送去而耽誤人家之工作，上訴人僅係警告被上訴人而
    已，況被上訴人於此亦未舉證證明，是上訴人並無勞動基準法第十四條第一項第
    五、六款之情形，從而被上訴人依此項之規定，逕行未經預告而單方終止勞動契
    約，應不發生終止勞動契約之效力。又被上訴人自九十一年九月二十三日起已連
    續曠職三日以上，依勞動基準法第十二條第一項第六款之規定，上訴人不須預告
    即可終止勞動契約，上訴人業已依該規定對被上訴人終止勞動契約在案，是被上
    訴人本不得依勞動基準法第十七條之規定請求給付資遣費。再者，被上訴人主張
    其每月之基本工資為一萬四千五百元，因未達法定基本工資一萬五千八百四十元
    ，而另行請求五年間之工資差額八萬零四百元，惟該工資係指整個月內未做工之
    基本薪資而言，實際上上訴人係另行計算跑車次數及載貨量再行給予工資，是二
    者合計每月亦均有四萬元以上之工資，遠超過法定基本工資，故本件被上訴人主
    張另行給付基本工資之差額，殊有未合等語置辯。原審為上開判決，上訴人不服
    提起本件上訴，於本院聲明，求為判決：(一)原判決廢棄。(二)被上訴人在第一審之
    訴及其假執行之聲請均駁回。並補充陳述稱：
    (一)訴外人張江湖即上訴人公司之經理於九十一年十一月六日當庭陳稱：「九十一
      年九月一日的出勤任務，上訴人公司要發六部車道工地，被上訴人是第三部車
      ，其他車輛都已經卸完貨回來，還是找不到被上訴人的車輛，被上訴人推說找
      不到工地而且手機沒電，然後遲了一個多小時，被上訴人才自己跑到工地去，
      上訴人公司都是司機出完勤後將車輛統一交上訴人公司保管，上訴人公司沒有
      記過制度，但會因司機員工犯錯而不讓他出勤，直到改正態度為止。」等語，
      原審以此認定上訴人確實無故扣留大貨車鑰匙，而准許被上訴人資遣費之請求
      實有誤會。按當事人主張有利於已之事實者，就其事實有舉證責任。為民事訴
      訟法第二百七十七條所規定。又行使權利負擔義務，應依誠實信用之方法。亦
      為民法第一百四十八條第二項所規定。本件被上訴人於九十一年八月三十一日
      駕駛混凝土車需前往博聖營造承攬之工程工地時，當時有五部車按序前往，被
      上訴人排在第三車，且被上訴人在此之前亦曾往該工地勘查過現場，何以被上
      訴人未能按時到達，實令人懷疑，訴外人張江湖於九十一年九月二日告知被上
      訴人其尚有休假，並建議其休假數日，但被上訴人卻於當日無故曠職，事後復
      稱上訴人公司予以扣留鑰匙，不予被上訴人工作之機會，當時被上訴人若不願
      休假，當可要求繼行上班給予發車，未料其嗣後竟依勞動基準法第十四條第一
      項第五款、第六款之規定，以終止勞動契約為由要求上訴人給付資遣費，被上
      訴人行使權利有違誠信原則，從而被上訴人請求給付資遣費為無理由。
    (二)次按因條件成就而受利益之當事人，如以不當行為促成條件成就者，視為條件
      不成就。民法第一百零一條第二項定有明文。據聞被上訴人於九十一年九月二
      日以前即曾與其他混凝土公司接洽，欲離開上訴人公司，此項事實業經上訴人
      於九十二年五月十五日具狀請求鈞院向台閩地區勞工保險局函查，被上訴人現
      今係以何公司參加勞工保險，即可瞭解被上訴人現在是否已在他公司工作，且
      據被上訴人聲請，其有意前往法國依親工作，故被上訴人係藉故於九十一年八
      月三十一日不按時駕駛混凝土車輛前往工地，欲使上訴人對其有所不滿而致不
      給予工作機會之藉口，以便能順利獲得資遣，被上訴人欲使資遣能成就而以不
      正當行為促其條件成就，依前開規定，應屬條件不成就，亦即被上訴人之請求
      終止勞動契約及請求資遣為不合法。復查，被上訴人係於七十八年十一月三日
      始在上訴人公司工作，在此之前其工作之公司即非上訴人公司，故被上訴人之
      年資僅十一年三個月，並非被上訴人所言之十八年三個月。
三、查被上訴人主張其於上訴人公司擔任預拌混凝土攪拌大貨車駕駛職務，每月之底
    薪為一萬四千五百元，於計算跑車次數及載貨量再另計給予工資一節，業據其提
    出薪資表為證，復為上訴人所不爭執，堪信被上訴人此部分之主張為真實。惟被
    上訴人主張其在上訴人處擔任該大貨車駕駛職務達十八年又三個月，上訴人無故
    於九十一年九月二日將其賺取論件計酬服勤之預拌混凝土攪拌大貨車鑰匙扣留，
    造成其無法出勤，上訴人有違勞動基準法第十四條五、六款規定不給予其充分工
    作機會、及違反勞工法令致有損害其權益之事由，其已依法得不經預告終止兩造
    間之僱傭契約等情，則為上訴人所爭執，並以上詞置辯，茲將兩造上開爭執之點
    ，論述如下：
  (一)關於上訴人主張其在上訴人公司擔任預拌混凝土攪拌大貨車駕駛職務已達十八年
    又三個月部分：
    上訴人辯以被上訴人係於七十八年十一月三日始在上訴人公司工作，其年資僅十
    一年三個月等語，惟查：上訴人對被上訴人主張之上開年資，已於原審審理中自
    認在卷（見原審卷第十一頁）。按當事人主張之事實，經他造於準備書狀內或言
    詞辯論時或在受命法官、受託法官前自認者，無庸舉證。又自認之撤銷，除別有
    規定外，以自認人能證明與事實不符或經他造同意者，始得為之。民事訴訟法第
    二百七十九條第一、三項定有明文。上訴人並未能證明其於原審就被上訴人年資
    確實已達十八年三月一節，與事實有何不符之情，自應受上開自認事實之拘束。
  (二)關於被上訴人主張上訴人於九十一年九月二日起即不讓其出勤，上訴人有違勞動
    基準法第十四條五、六款不給予充分工作機會、及違反勞工法令致有損害其權益
    之事由部分：
    上訴人辯以：被上訴人於九十一年八月三十一日駕駛混凝土車，未能按時到達工
    地，公司係建議其休假，並非不給予工作；又司機工作原則上雖由公司安排，但
    司機也可以要求工作等語，惟查：上訴人已於原審陳稱：九十一年九月一日的出
    勤任務，上訴人要發六部車到工地，被上訴人是第二部車，其他車輛都已經卸完
    貨回來，還是找不到被上訴人的車輛，被上訴人推說找不到工地而且手機沒電，
    然後遲了一個多小時，才自己跑到工地去，上訴人公司都是司機出完勤後將車錀
    匙統一交給公司保管，公司沒有記過的制度，但會因為司機員工犯錯而不讓他出
    勤，直到改正態度為止，．．．隔天九月二日被上訴人來公司上班時態度還是很
    惡劣，當天有出勤，上訴人就沒有讓被上訴人出勤等語甚詳（見原卷第三十一、
    三十二頁），被上訴人就其駕駛混凝土車確有未能按時到達工地之紀錄，惟其已
    敘明上由，上訴人固可就該情節為行政上之懲處，然上訴人長期不安排被上訴人
    出勤，衡以被上訴人領取之薪資，係上訴人每月給付基本薪資一萬四千五百元外
    （尚未達法定最低基本工資），其餘薪資之收入，則須論件計酬，又上訴人僱用
    之司機於服完勤後，既將貨車錀匙均交給公司保管，則調配貨車出勤應係上訴人
    之權責，並非所屬員工所得左右，而上訴人因被上訴人上開事由，即不安排其出
    勤，無異不供給其充分之工作，上訴人上開所辯，應不足採。
  (三)按雇主對於按件計酬之勞工不供給充分之工作者，勞工得不經預告終止契約；又
    勞工依該事由終止契約者，應依下列規定發給勞工資遣費：一、在同一雇主之事
    業單位繼續工作，每滿一年發給相當於一個月平均工資之資遣費；二、依前款計
    算之剩餘月數，或工作未滿一年者，以比例計給之。未滿一個月者以一個月計。
    勞動基準法第十四條第一項第五款後段、及第四項準用第十七條分別定有明文。
    上訴人既對被上訴人不供給充分之工作，即有違上開法條之規定，被上訴人自得
    依法不經預告終止契約，請求資遺費。被上訴人主張其已以該事由，於九十一年
    九月二十三日以郵局存證信函通知上訴人終止兩造間之勞動契約，並請求支付資
    遣費等情，業據其提出該存證信函暨回執為證（見原審卷第一一五至一二０頁）
    。依被上訴人之上開年資即十八年又三個月，上訴人應給付之資遣費為七十萬六
    千零三十八元（計算式詳原判決第十六頁所示）。又被上訴人主張九十一年九月
    份二十二天基本工資、及假日二天待命加班費等工資，合計一萬三千八百一十六
    元一節，業經上訴人於原審所不爭，亦堪採信。
四、綜上所述；被上訴人依給付工資、及終止勞動契約給付資遣費法律關係，請求上
    訴人應給付其資遣費七十萬六千零三十八元、及工資一萬三千八百一十六元，合
    計為七十一萬九千八百五十四元，及自起訴狀送達後之九十一年十一月七日起至
    清償日止，按年息百分之五計算之利息，為有理由。原審以被上訴人上開請求，
    核屬有據，予以准許，並就兩造陳明願供擔保請准宣告假行，及免為假執行之聲
    請，分別酌定相當擔保金額併准許之，均核與法相符，上訴人猶執詞上訴，為無
    理由，應予駁回。
五、本案事實已臻明確，兩造其餘攻擊防禦方法，不足以影響本判決結果，爰不一一
    論述，併此敘明。
據上論結：本件上訴為無理由，依民事訴訟法第四百四十九條第一項、第七十八條，
判決如主文。
中      華      民      國    九十二    年      七      月    二十九    日
~B1民事第四庭審判長法  官  黃斐君
~B2                法  官  陳蘇宗
~B3                法  官  張浴美
右為正本係照原本作成。
不得上訴。
~B                書記官  謝雅惠
中      華      民      國    九十二    年      七      月     三十     日
                                                                        Ｈ


司法院資訊處製作；財團法人民間司法改革基金會備份。
